【裁判字號】    97,易,56
【裁判日期】    970925
【裁判案由】    竊盜
【裁判全文】
福建金門地方法院刑事判決                97年度易字第56號
公  訴  人  福建金門地方法院檢察署檢察官
被      告  丙○○
            丁○○
            甲○○
上列被告等因竊盜案件，經檢察官提起公訴（97年度調偵字第28
號），本院判決如下：
    主  文
丙○○、丁○○共同竊盜，均累犯，各處有期徒刑陸月，如易科
罰金，均以新臺幣壹仟元折算壹日。
甲○○共同竊盜，處有期徒刑肆月，如易科罰金，以新臺幣壹仟
元折算壹日。
    事  實
一、丙○○於民國97年4月20日上午在金門縣金城鎮○○○村○○○○道路旁（下稱現場），發現戊○○所有之水泥攪拌機
    一台（含底座四輪胎及發電機一台），欲竊取後變賣於不知
    情之資源回收業者，隨前往金門縣金寧鄉○○路○段224之1
    號甲○○經營之全盛維修廠，在該維修廠內，與甲○○及甲○○僱用於維修廠員工丁○○，共同基於為自己不法所有之
    犯意聯絡，商定後由丙○○駕駛其家人所有之WY5368號自用
    小貨車，導往丁○○駕駛全盛維修廠使用之RK547號拖板車
    附載怪手一台，共同前往現場。丁○○在現場利用怪手將該
    水泥攪拌機吊起放置於前開拖板車上，先返回全盛維修廠搭
    載甲○○，再轉往與甲○○因平日業務往來而相識之不知情
    黃任伯所經營之位於金門縣金湖鎮任伯資源回收場。丙○○
    另駕駛前開自用小貨車與甲○○、丁○○在任伯資源回收場
    會合，由甲○○出面將該水泥攪拌機出售於該資源回收業者
    ，並得款新臺幣（下同）16,284元。警方據報前往該資源回
    收場，扣得水泥攪拌機一台（下稱扣押物品）。
二、案經金門縣警察局移送福建金門地方法院檢察署檢察官偵查
    起訴。
      理  由
一、證據能力論斷：
（一）、被告三人對於本件檢察官提出之證據，包括：被害人戊○○97年4月22日警詢陳述（警卷第15至16頁）及同年7
        月31日偵訊結證（調偵卷第11至12頁）；黃任伯97年4
        月23日對於被告丙○○之指認（警卷第32頁）；扣押筆
        錄及目錄表（警卷第33至36頁）；收受物品、舊貨、五
        金及廢棄物登記表1張（警卷第37頁）；贓物認領保管
        單1紙（警卷第38頁）；現場照片15張（警卷第21至28
        頁），表示均同意作為證據使用，本院認為前開證據作
        成時情況適當且無不可信情狀，均有證據能力。
（二）、被告三人對於黃任伯97年4月23日警詢陳述（警卷第18
        至20頁）不同意作為證據，則此審判外之陳述，依刑事
        訴訟法第159條第1項規定，此部分不得作為證據。又對
        於黃任伯97年7月31日偵訊證言（調偵卷第9至10頁），
        被告丙○○同意使用，被告丁○○、甲○○不同意使用
        ，查黃任伯前開在檢察官前之陳述既經具結以為可信性
        之擔保，有證人結文1件在卷（同卷第14頁），並無不
        可信情況，依刑事訴訟法第159條之1第2項規定，可作
        為證據使用，有證據能力。
（三）、被告丁○○、甲○○對於卷內自己各自在警詢及偵訊之
        供述，任意性並不爭執且同意對自己作為證據使用，此
        部分自有證據能力，得為證據；但對於被告丙○○對於
        共同被告在甲○○97年5月6日警詢（警卷第10至14頁）
        及同年6月9日偵訊之供述（偵卷第11至12頁），表示不
        同意對自己作為證據使用。經查：甲○○97年5月6日警
        詢筆錄為在司法警察調查中所為之陳述，對於丙○○而
        言，自屬被告以外之人在審判外陳述，依刑事訴訟法第
        159條第1項規定，此部分不得作為證據。至於甲○○97
        年69日偵訊時於檢察官前之陳述，未經具結，共同被告
        丙○○既不同意使用，則無證據能力。
二、被告三人均否認犯罪，辯解如下：
（一）、被告丙○○：本件扣押物品其實是戊○○和我叔叔乙○○合夥的，是我叔叔叫我載走的，可是戊○○誤會遭竊
        ，才報警處理，請求傳喚乙○○（本院卷第33頁）。又
        稱：我帶丁○○到現場看的不是扣押物品，是另一個埋
        在土裡的機械，時間好像是97年4月19日，而且我也沒
        拿到錢（本院卷第62頁）。
（二）、被告丁○○：是丙○○和我老闆甲○○在全盛維修廠內
        談論說，丙○○親戚的東西要載去賣，我只在旁邊聽。
        會載往任伯資源回收場，是我自己決定的，因為全盛維
        修廠的資源回收物，都是載到任伯資源回收場去賣。載
        去資源回收場前，我有開到全盛維修廠，我老闆甲○○
        有看到我載回來的物品，就是本件扣押物品。我只有跟
        丙○○去看現場1次，當天載運賣掉，賣的錢不是我和
        回收場老闆算的，我載了東西到回收場後就離開，賣的
        物品就是本件扣押物品，我不知道為什麼丙○○跟我說
        的不一樣（本院卷第63至65頁）。
（三）、被告甲○○：我雖然有去任伯資源回收場，可是我賣的
        是我自己全盛維修廠的物品。本件扣押物品，雖然是丁○○駕駛全盛維修廠拖板車去黃任伯經營之任伯資源回
        收場去賣，可是我只賺運費而已。黃任伯給我錢後，我
        在路上遇到丙○○，我只拿3,500元運費，其餘9千多元
        交給丙○○（本院卷第65頁）。
三、本院判斷如下：
（一）、本件至現場為竊盜行為者，為被告丙○○及丁○○：
     1、查被告丙○○固否認竊取扣押物品，辯稱其看的物品，
        是另外埋在土裡的物品，不是本件扣押物品，而且時間
        是在本案前數日。然此與被告丁○○陳述不同，丁○○
        在警詢時稱：我老闆甲○○交代我陪同丙○○前往金城
        新村後面的一條土路，看到一台水泥預拌器，說要載到
        資源回收場變賣（警卷第7頁）；偵訊時稱：當天早上
        我和老闆甲○○在工廠內工作，丙○○問我有沒有空，
        可否幫他載東西。我老闆甲○○要他等一會，並要我去
        現場看載不載的動。於是丙○○和我到我們工廠旁邊從
        小路進去的樹林，我看到一台廢棄半埋在土裡的水泥預
        拌機，丙○○說是他的。我回來跟老闆說可以載的動，
        於是我開著板車載著怪手，丙○○開著小發財車，一起
        去放置預拌機的現場，當時我老闆留在工廠內沒有去。
        我載了水泥預拌機回到工廠。然後去任伯回收場，在回
        收場的門口遇到丙○○（偵卷第9頁）；在本院審理時
        稱：是丙○○帶我看扣押物品，是當天賣掉（本院卷第
        62頁）等語在卷。
     2、佐以卷內照片，被告丁○○指認之現場，確實為一條小
        路（僅得供一台車輛通行之寬度，見警卷第26頁下方照
        片，被告丁○○所在後方之其他車輛）、丁○○手指處
        為路旁一處經過整理，沒有樹木、雜草、旁邊有堆積的
        木材的空地，除了該處，其餘道路兩旁均為樹林（警卷
        第26頁上、下方）。可證丁○○上開所言，經丙○○指
        引前往現場，土路進去樹林，有半埋的水泥預拌機等語
        ，其中提及現場情景，與現場照片所示相符，又本件僅
        扣得水泥預拌機一台，別無他物。從而，丁○○稱第1
        趟其經丙○○指引到達現場，第2趟其駕駛板車，丙○○駕駛小發財車，共同到現場並由其將扣押物品載回甲○○經營之工廠（全盛維修廠）等語，應屬真實可採。
        至於被告丙○○辯稱其與扣押物品無關，其於本案前數
        日，與丁○○所見為另件物品（非扣押物品），純屬卸
        責之詞，不足採信。
     3、綜上，本件至現場為竊盜行為者，係被告丙○○及丁○○。丙○○辯稱其無竊取本件扣押物品，不足為採。至
        於被告甲○○，依丁○○前開所述，不能認定甲○○曾
        前往現場，此外，公訴人復未提出其他證據，使本院形
        成甲○○曾在現場之心證，自不得臆測甲○○曾在現場
        實行竊盜行為。
（二）、前開被告丙○○及丁○○至現場為竊盜行為，係出於事
        前丙○○、丁○○、甲○○之犯意聯絡，並由甲○○提
        供機具（怪手、板車）而得逞：
     1、本件扣押物品並非丙○○所有或丙○○有處分權之物品
        ：
    （1）、被告丙○○辯稱其與扣押物品無關，其於本案前數
           日，與丁○○所見係另件物品（非扣押物品），已
           不為本院所採，如前認定。而丁○○、甲○○及丙○○在本院所辯，本件起因於扣押物品為丙○○親
           戚乙○○與被害人戊○○合夥共有，乙○○請丙○○處理，甲○○為全盛維修廠之經營者，丁○○為
           甲○○僱請的工人，全盛維修廠受丙○○請求託運
           扣押物品而賺取運費（本院卷第33頁）。
    （2）、據證人戊○○在本院審理時，證稱：我4月22日從現
           場即警卷第26頁照片所示之地點經過，發現扣押物
           品不見了，我怕被偷到資源回收場變賣，就騎機車
           到回收場去找找看。途中遇到乙○○，乙○○叫我
           報警，本件是乙○○幫我打電話報警的。我到了任
           伯資源回收場，回收場老闆讓我進去看，說是如回
           收場登記簿所載的人拿來賣的。不久警察就來了。
           丁○○（證人手指在庭被告）比較負責任，當天有
           去回收場，跟我說是洪先生叫他去吊的（本院卷第
           55頁）、我有在回收場內指認扣押物品就我不見的
           東西，扣押物品還可以用，是84年左右買的，原價
           連同一起購入的升降機，有30幾萬元，水泥預拌機
           本身就有20萬元左右，現在雖然舊了，可是還有價
           值。我將扣押物品放在現場時，還有在前面用模板
           檔在水泥預拌機輪子外面，用意是如果有人要偷，
           就要比較費工，可以拖延作案時間，防止被偷走（
           本院卷第53至55頁）。被告丁○○、甲○○對於證
           人前開證述內容表示無意見（本院卷第56頁）。被
           告丙○○對於證人前開證述內容，則稱：乙○○確
           實有打電話來我家，問是不是我偷的，我認為我沒
           有偷，所以我表示，要報警就去報警（本院卷第55
           頁）。證人戊○○前開證述，被告三人不但沒有意
           見，甚至其中所證本件係乙○○報警，被告丙○○
           亦稱其確實曾說過乙○○要報警就去報警。則證人
           戊○○前開證述，關於扣押物品之狀態、失竊前擺
           置情形、失竊後找尋及報案經過、於回收場內與被
           告交談之內容，均應可信。本件扣押物品失竊後，
           報警的人正是乙○○，而失主戊○○期期於找尋失
           物，害怕警方找到前，價值20萬元之扣押物品已遭
           變賣，心切之情溢於言表，從而，本件並無被告等
           辯稱丙○○基於其叔叔乙○○之授意而有處分權的
           情形，且扣押物品也無使人誤認係廢棄物品之可能
           ，此事實甚為明顯。
     2、被告三人朋分扣押物品變賣之贓款，丁○○、甲○○所
        辯單純賺取運費，並非實在：
    （1）、本件被告丁○○、丙○○前往現場搬運扣押物品前
           ，被告三人曾在甲○○經營之全盛維修廠內討論此
           事，並由甲○○提供怪手、板車（車號RK547號）供
           作將扣押物品吊離現場工具之事實，並無疑問，並
           有被告丁○○、甲○○在本院陳述（本院卷第67頁
           ）及板車（車號RK547）照片在卷（警卷第25頁）可
           佐。
    （2）、就扣押物品變賣得款，有證人即任伯資源回收場經
           營者黃任伯在97年7月31日偵訊時結證稱：扣押物品
           是丁○○駕駛板車附載甲○○前來我經營的回收場
           ，因為我與甲○○認識，之前甲○○常拿東西來我
           這邊賣，所以我主觀上認為扣押物品是甲○○的。
           我當場將1萬6千多元拿給甲○○。當時除了丁○○
           駕駛藍色板車前來，還有一輛白色小貨車，如警卷
           第28頁白色小貨車（車號WY5368號）上是我不認識
           的人，我可以指認該人就是警卷第32頁編號3照片的
           人（即丙○○）、如警卷第25頁藍色板車（車號RK5
           47號）就是我說的丁○○附載甲○○前來變賣本件
           扣押物品時所開的板車。這兩台車是一起離開任伯
           資源回收場的。兩台車離開前，車上的人都有下車
           ，但是只有丁○○和甲○○進入我的辦公室收錢，
           其他人則是在地磅旁等語（調偵卷第9至10頁）。查
           證人黃任伯前開所證，距離其收受本件扣押物品之
           日（97年4月20日）僅3個多月，更況其收受本件扣
           押物品才兩天，在97年4月22日即因被害人戊○○委
           託乙○○報警查贓，有扣押筆錄及扣押物品收據在
           卷（警卷第33至35頁）可證，又證人收受物品時，
           依其業務通常過程，即當場登記有「收受物品、舊
           貨、五金及廢棄物登記表」，證人並於警方前開查
           贓翌日（23日）即向警方提出該登記表1件在卷，並
           指出其上與本件扣押物品有關之登記內容並按捺指
           印及簽名（警卷第37頁）。自以上證人黃任伯收受
           扣押物品、兩天後遭查贓、查贓翌日出示與本件扣
           押物品有關登記之業務文書，3個多月後復在檢察官
           前具結，清楚證述其見聞經過，並能就證述提及之
           車輛、人員，具體在於警卷所附之車輛或人員照片
           加以指證，並無記憶錯誤或隨時間經過產生模糊的
           情況發生。從而，證人黃任伯於偵訊所證，本件扣
           押物品是被告丁○○、甲○○駕駛拖板車載運前來
           變賣、賣得款項1萬6千多元當場交付與甲○○，丙○○當時另外駕駛自小貨車前來，雖然未與丁○○
           、甲○○一起進入回收場的辦公室，三人卻是一起
           離開回收場等語，堪信為真。
    （3）、既然如此，倘若甲○○、丁○○只是為取得全盛維
           修廠因拖吊扣押物品之運費，則該運費當自變賣款
           項中扣除。然變賣款項為何？又應扣運費為何？苟
           若被告甲○○、丁○○所辯屬實，就變賣款項，既
           然賣主或賣主委託之人即丙○○也在回收場地磅旁
           ，為何丙○○不進入該回收場辦公室，也未向回收
           場老闆詢問扣押物品秤重後之重量及依重量可賣得
           之價錢，卻任由甲○○領取款項，自己反而不聞不
           問，處在辦公室外的地磅，等候甲○○、丁○○走
           出資源回收場的辦公室後，再一同離去，悖於常情
           至極；更況，所謂「運費」，被告丙○○始終否認
           其餘被告曾交付其變賣扣押物品所得款項，更遑論
           其曾給付全盛維修廠經營者甲○○或員工丁○○本
           件之「運費」（本院卷第64頁筆錄，被告丙○○陳
           述）；被告甲○○稱：不記得總共向回收場拿了多
           少錢，可是有拿9千多元給丙○○，丙○○有付本件
           運費3,500元給我（本院卷第65頁，被告甲○○陳述
           ）；被告丁○○則稱：我當天沒有向資源回收場老
           闆算本件扣押物品賣得多少錢，我載運扣押物品到
           任伯資源回收場後，回收場記載重量，我就走了。
           因為我老闆叫我把板車開回去，說是還要載東西過
           去（本院卷第64、65頁，被告丁○○陳述）。倘若
           有所謂全盛維修廠經營者甲○○提供拖板車、員工
           丁○○受雇主指示至現場吊取扣押物品後載往資源
           回收場，以賺取運費乙事為實在，為何扣押物品賣
           得多少錢，未見被告丙○○即所謂「託運人」之關
           切？甚至，以丙○○前開陳述，其連本件扣押物品
           重量多少、依重量可賣得之價錢多少，及至本院審
           理終結止，均一無所知；而丁○○將扣押物品交
           本件資源回收業者收受後，也未向其老闆甲○○回
           報賣得價格多少，使甲○○得以據此與所謂「託運
           人」丙○○結算費用；至於甲○○在97年5月6日第1
           次警詢即稱本件扣押物品賣得9千元，我把錢拿回來
           後，交給「洪的」（指丙○○），「洪的」再給我
           車資3,500元（警卷第12頁）。查被告甲○○該次警
           詢日期距離本件變賣扣押物品之日期（97年4月20日
           ）不過短短16天，而警卷內本件資源回收場業者黃
           任伯於97年4月23日即提出有「收受物品、舊貨、五
           金及廢棄物登記表」1張在卷（警卷第37頁），其中
           該回收場自97年4月19日起至同年月22日止，清楚紀
           錄被告甲○○出賣物品日期分別為：97年4月19、20
           、21及22日各1次，每次數量依序為1,757、1,357、
           573及1,378公斤，其中97年4月20日該次販賣者所得
           價格為16,284元。查該登記表屬於任伯資源回收場
           業務通常紀錄文書，前開記載內容為被告三人所不
           爭（本院卷第56頁筆錄），則其記載應與事實相符
           ，可資採信。然而甲○○自警詢起及至本院審理終
           結止，均稱本次得款為9千多元，竟與前開任伯資源
           回收場業務通常紀錄文書記載為16,284元，相差1
           點8倍，被告甲○○連本件扣押物品向資源回收場真
           正賣得的價錢都講錯了，其又要如何從中扣除「運
           費」，以對所謂「託運人」丙○○有所交代？明明
           本件賣得16,284元，甲○○卻始終表示曾向丙○○
           稱賣得9千多元，並扣除所謂3,500元運費。如此，
           丙○○只拿到約5、6千元，此情形下，甲○○難道
           不怕被丙○○指摘以多報少，有業務侵占犯行？足
           見本件被告三人前開所辯，均不足採信，其等之所
           以對於賣得價款毫不關心，無非在於本件實乃無本
           生意，也就是扣押物品是竊盜所得之贓物，而向資
           源回收場以低於原價之價格出售，得款朋分，於是
           也就不在意各人究竟分得多少，此故被告三人才會
           到了本院審理終結止，對於賣得多少錢，及有無給
           付所謂「運費」等關於本案答辯上重要之事項，各
           自編飾呈現出歧異之陳述。
    （4）、承上，本件被告三人確實係朋分扣押物品變賣之贓
           款，丁○○、甲○○所辯單純賺取運費，並非實在
           。甚至，從證人黃任伯前開證述：當天僅丁○○、
           甲○○進入回收場之辦公室，及指認丙○○當時在
           辦公室外面的地磅，之後三人是乘兩台車，一起離
           開等語，亦可知被告三人在前往任伯資源回收場前
           ，即已推由與黃任伯相識的甲○○出面來向黃任伯
           變賣本件屬於贓物的扣押物品，反而是最先發現本
           件現場有扣押物品的丙○○，在回收場辦公室外的
           地磅旁等候甲○○、丁○○，任由其等與資源回收
           業者接洽扣押物品變賣事宜。由此更可直言，本件
           被告三人係共同起意竊取他人財物，得手後推由與
           資源回收業者平日有正常往來之甲○○出面變賣得
           款，資源回收業者基於對甲○○之信賴，在不知情
           下收受贓物而交付價款於前來變賣的甲○○，再由
           甲○○與丁○○、丙○○朋分贓款。
（三）、從而，本件被告丙○○及丁○○有至現場為竊盜行為，
        且係出於事前被告三人之犯意聯絡，並由被告甲○○提
        供機具（怪手、板車）而得逞之事實，甚為明顯。被告
        三人有犯意聯絡及行為分擔，為共同竊盜，應依法論科
        。
四、核被告三人所為，係犯刑法第320條第1項之竊盜罪。被告三
    人為前開犯行，彼此間存有犯意聯絡及行為分擔，俱為共同
    正犯。被告丙○○前因違反毒品危害防制條例案件，經本院
    以96年度城簡字第1號判處有期徒刑6月確定，在96年5月17
    日易科罰金執行完畢。被告丁○○前因違反臺灣地區與大陸
    地區人民關係條例案件，經本院以93年度訴字第16號判處有
    期徒刑6月，於94年5月3日執行完畢出監，有臺灣高等法院
    被告前案紀錄表2件在卷可參，被告丙○○、丁○○於有期
    徒刑執行完畢5年內，再故意犯本案有期徒刑以上之罪，均
    為累犯，各應依刑法第47條第1項規定加重其刑。爰審酌被
    告三人，不思以正當工作維持生計，竟因貪圖蠅利，而為本
    案之竊盜犯行，顯乏尊重他人財產權之觀念，犯罪後矯詞卸
    責，惟在公訴人提起公訴前，被告三人即與被害人在97年7
    月15日達成和解，有本院民事庭97年度核字第31號准予核定
    之金門縣金城鎮調解委員會調解書正本1件在卷（本院卷第7
    0頁），且被害人在本院到庭稱：我有原諒三位被告的意思
    （本院卷第54頁筆錄）等一切情狀，分別量處如主文所示之
    刑，並諭知易科罰金折算標準。末按刑法分則或刑法特別法
    中規定之結夥三人以上之犯罪，應以在場共同實施或在場參
    與分擔實施犯罪之人為限，不包括同謀共同正犯在內。本院
    已認定本件在現場實行竊盜行為者為被告丙○○與丁○○二
    人，則本件自無從以刑法第321條第1項第4款規定論處被告
    三人罪刑，附此敘明。
據上論斷，應依刑事訴訟法第299條第1項前段、刑法第28條、第
320條第1項、第74條第1項第2款、第41條第1項前段，刑法施行
法第1條之1，判決如主文。
本案經檢察官席時英到庭執行職務
中    華    民    國    97    年    9     月    25    日
                  刑事庭      法  官  周美玲
以上正本證明與原本無異。
如不服本判決應於送達後10日內向本院提出上訴書狀（並附繕本
）；如上訴書狀未敘述上訴之理由者，並應於上訴期間屆滿後20
日內向本院補提上訴理由書。
                              書記官  陳鴻璋
中    華    民    國    97    年    9    月    25    日
附錄論罪科刑法條：
中華民國刑法第320條
意圖為自己或第三人不法之所有，而竊取他人之動產者，為竊盜
罪，處5年以下有期徒刑、拘役或5百元以下罰金。
意圖為自己或第三人不法之利益，而竊佔他人之不動產者，依前
項之規定處斷。
前二項之未遂犯罰之。


司法院資訊處製作；財團法人民間司法改革基金會備份。
